【裁判字號】    99,訴,771
【裁判日期】    991206
【裁判案由】    殺人未遂
【裁判全文】
臺灣桃園地方法院刑事判決               99年度訴字第771號
公  訴  人  臺灣桃園地方法院檢察署檢察官
被      告  黃俊銘
指定辯護人  本院公設辯護人林銘宏
上列被告因殺人未遂等案件，經檢察官提起公訴（99年度調偵字
第188號），本院判決如下：
    主  文
黃俊銘殺人未遂，處有期徒刑伍年貳月。
    事  實
一、黃俊銘於民國98年10月13日凌晨4 時10分許，在桃園縣龍潭
    鄉○○路龍潭觀光大池服務中心2 樓樓梯間，因不滿王均豪
    未依其要求聯絡職棒簽賭之組頭到場，以解決黃俊銘積欠債
    務問題即欲返家，黃俊銘喝斥稱：「你敢走，你走試試看」
    等語後，王均豪仍執意離去，黃俊銘已預見持客觀上足以致
    人於死之藍波刀向對方身體猛力揮砍，將可能導致被砍殺之
    人發生死亡之結果，竟仍基於殺人之不確定故意，持預藏約
    30公分長藍波刀1 把，朝王均豪追砍，王均豪轉身正面阻擋
    ，仍遭黃俊銘朝手臂、左後背部等處砍殺數刀，致王均豪受
    有左胸穿刺傷併左側血胸及左側橫隔及脾臟撕裂傷等傷害，
    經送醫急救並接受左側胸腔鏡及迷你開胸手術及橫膈修補及
    胸管置放手術，始倖免於死。黃俊銘則於行兇後逃逸並將上
    開藍波刀丟棄龍潭大池而滅失。
二、案經王均豪訴由桃園縣政府警察局龍潭分局報告臺灣桃園地
    方法院檢察署檢察官偵查起訴。
    理  由
一、證據能力方面：
    本案所引用之供述及非供述證據，經本院依法踐行調查證據
    程序，檢察官、被告、指定辯護人均不爭執各該證據之證據
    能力，且亦查無依法應排除其證據能力之情形，是後述所引
    用證據之證據能力均無疑義，先予敘明。
二、訊據被告黃俊銘固坦承其於前揭時、地，為阻止告訴人王均
    豪離去，先稱：「你敢走，你走試試看」等語後，因王均豪
    仍執意離去，遂持藍波刀朝告訴人王均豪手臂、左後背部砍
    殺數刀之事實，惟矢口否認有何殺人未遂犯行，辯稱：伊並
    沒有要殺王均豪的意思云云，然查：
  (一)被告於前揭時地持藍波刀朝告訴人即證人王均豪手臂、左後
    背部砍殺數刀，使證人王均豪受有左胸穿刺傷併左側血胸及
    左側橫隔及脾臟撕裂傷等傷害之事實，迭據證人王均豪於警
    詢、偵訊及本院審理時均證稱：98年10月13日凌晨，被告找
    伊去桃園縣龍潭鄉○○路龍潭觀光大池服務中心，當時被告
    因為職棒簽賭的事情，欠林家政新臺幣3 萬元左右，被告一
    直要找林家政，當日打電話給伊叫伊幫他找，伊就幫被告找
    林家政；在龍潭大池服務中心時被告有跟林家政通電話，因
    為伊隔天要上班，所以想先回家，被告就說「你敢走，你走
    試試看」等語，伊硬要走，被告就衝過來拿約30公分長的刀
    子捅伊，被告用右手握住刀柄，正向握著，刀刃朝上，一開
    始先拿刀子在揮，伊是正面面對被告，被告有先揮到伊的左
    手肘一刀，接著就從伊左後背拿刀子刺伊，伊被刺到後打電
    話叫救護車，被告當時就不見了，到醫院後，醫生告訴伊左
    後背那刀可能會致命等語明確（見臺灣桃園地方法院98年度
    偵字第27098 號卷第5 頁至第7 頁、第48頁至第49頁、本院
    訴字卷第13至第15頁），復與現場照片7 張、國軍桃園總醫
    院附設民眾診療服務處診斷證明書、國軍桃園總醫院98年12
    月24日醫桃企管字第0980003767號函暨所附病患王均豪病情
    內容回覆表、國軍桃園總醫院急診護理記錄單、急診病歷、
    急診臨時醫囑紀錄單、急診護理紀錄單血液凝固檢驗報告單
    、桃園縣政府消防局救護紀錄表、國軍桃園總醫院住院病歷
    首頁、入院申請單、出院病歷摘要、證人王均豪傷勢照片2
    張等件（見臺灣桃園地方法院檢察署99年度偵字第27098 號
    卷第15頁至第19頁、99年度調偵字第188 號卷第4頁 至第25
    頁第32頁）互核相符，是上開事實自堪信為真實。
  (二)被告雖辯稱：伊並無殺害王均豪之故意云云，惟按殺人之決
    意，乃行為人主觀之決意，其主觀之決意，透過行為而外顯
    。行為人以外之人，可經由其外顯之行為（包括其準備行為
    、實施行為及事後之善後行為），綜合判斷而得探知，亦即
    應審酌加害人與被害人之關係、雙方發生糾葛之原因、所使
    用之兇器種類、加害之手段、下手之輕重、被害人受傷之部
    位及傷勢，並綜合案發當時其他客觀情形，依據經驗法則詳
    予審酌認定之。查，證人即國軍桃園總醫院醫師陳信宏於偵
    訊時結證稱：伊係王均豪到院時之急診醫師，當時王均豪左
    側有血胸，電腦斷層也發現脾臟附近類似血腫，伊遂請外科
    醫生會診，外科醫生放置胸管，引流血胸的血，並再會同胸
    腔外科醫生緊急手術，血胸未引流又一直出血的話，呼吸會
    受影響，且持續出血未放置胸管會導致肺部塌陷，最嚴重的
    結果可能會死亡等語（見臺灣桃園地方法院99年度調偵字第
    188 號卷28頁至第29頁），核與前揭證人王均豪於桃園總醫
    院之相關就診紀錄等件相符，足見證人王均豪當時所受傷勢
    確有死亡之可能。再者，被告使用之藍波刀雖未扣案，然據
    被告供承：該藍波刀刀柄加刀身長約30公分，有鋸齒狀等語
    （見同前偵卷第9 頁、第49頁），佐以證人王均豪遭被告持
    刀揮砍後所造成之傷勢及現場大量血跡殘留之情狀，顯見該
    藍波刀甚為銳利，復參諸證人王均豪於本院審理時結證稱：
    被告拿刀亂揮時約距離伊65公分，後來揮伊左後胸時的距離
    約50公分，從被告拿刀亂揮，到揮到伊左後背，時間大約幾
    秒鐘等語（見本院訴字卷第16頁反面至第17頁），可見被告
    手持動輒足以對人生命構成危險之藍波刀，近距離朝證人王
    均豪左後胸揮砍，而胸腔內有心臟、肺臟等人體重要臟器，
    稍具智識能力之人均知持該種利刃砍殺人體，足以造成重大
    傷害、甚或造成被害人死亡，被告明知持刀砍人之身體，將
    可能造成他人死亡之結果，且當時其與證人王均豪僅距離5
    、60公分之近距離情形下，仍拿長約30公分之藍波刀於短時
    間內朝證人王均豪連續揮砍，則被告顯有預見死亡結果之發
    生而其發生並不違背其本意之內心狀態甚明，是被告前揭辯
    稱洵難採信。
  (三)至辯護人雖辯稱：案發當時為凌晨4 時許，四周無人，若被
    告確有殺害王均豪之犯意，豈有不將王均豪砍殺至其倒在地
    或瀕死，甚或目睹其死亡後，再罷手之理云云，然被告持藍
    波刀殺害王均豪，致其受有前揭足以致死之傷勢等情既經本
    院認定如前，尚無從以被告行為後離去之狀態，反推其於行
    為時無殺人之未必故意，是辯護人前揭所辯尚難採信。
  (四)綜上，被告上開所辯，應係事後避重就輕之詞，委無足取。
    本件事證明確，被告前揭犯行堪予認定，應依法論科。
三、論罪科刑：
    核被告所為，係犯刑法第271 條第2 項、第1 項之殺人未遂
    罪。被告已著手於殺人犯罪行為之實行而未遂，為未遂犯，
    依刑法第25條第2 項規定，按既遂犯之刑減輕之。爰審酌被
    告僅因細故，不思以理性合法方式處理解決，竟萌不確定殺
    人之故意，以藍波刀朝告訴人王均豪揮砍數刀，其所為對告
    訴人及社會治安造成之危害甚鉅，復未與告訴人達成和解，
    惟念其犯後坦承大部分犯行，態度尚可，並兼衡其犯罪之動
    機、目的、手段，素行等一切情狀，量處如主文所示之刑，
    以示懲儆。
四、末查，被告所持以行兇之藍波刀1 把，係被告所有供犯罪所
    用之物，惟經被告丟棄龍潭大池滅失而未扣案，業據被告供
    承在卷（見本院訴字卷第21頁），未免日後徒增沒收執行之
    困擾，爰不另為沒收之諭知。
據上論斷，應依刑事訴訟法第299 條第1 項前段，刑法第271 條
第2 項、第1 項、第25條第2 項，判決如主文。
本案經檢察官張聰耀到庭執行職務。
中    華    民    國    99    年    12    月    6     日
                  刑事第十二庭  審判長法  官  許雅婷
                                      法  官  羅國鴻
                                      法  官  陳威帆
以上正本證明與原本無異。
如不服本判決應於收受判決後10日內向本院提出上訴書狀，並應
敘述具體理由。其未敘述上訴理由者，應於上訴期間屆滿後20日
內向本院補提理由書( 均須按他造當事人之人數附繕本) 「切勿
逕送上級法院」。
                                      書記官  吳玉蘭
中    華    民    國    99    年    12    月    6     日
附錄本案論罪科刑法條：
中華民國刑法第271條
（普通殺人罪）
殺人者，處死刑、無期徒刑或 10 年以上有期徒刑。
前項之未遂犯罰之。
預備犯第 1 項之罪者，處 2 年以下有期徒刑。

司法院資訊處製作；財團法人民間司法改革基金會備份。
